【裁判字號】    91,訴,2464
【裁判日期】    920103
【裁判案由】    給付工程款
【裁判全文】
臺灣高雄地方法院民事判決  九十一年度訴字第二四六四號
    原      告  乙○○
    訴訟代理人  丙○○
    法定代理人  甲○○
右當事人間給付工程款事件，本院判決如左：
    主      文
被告應給付原告新台幣貳拾捌萬捌仟元及自民國九十一年八月二十四日起至清償日止
按週年利率百分之五計算之利息。
原告其餘之訴駁回。
訴訟費用由被告負擔十分之三，餘由原告負擔。
本判決於原告以新台幣玖萬陸仟元為被告供擔保後得假執行。
原告其餘假執行之聲請駁回。
    事實及理由
一、本件被告未於言詞辯論期日到場，經核無民事訴訟法第三百八十六條所列各款之
    情形，爰依原告之聲請，准由其一造辯論而為判決。
二、本件原告主張被告於前承攬訴外人台灣苯乙烯工業股份有限公司高雄廠（下稱台
    苯公司）含苯泥水清除等四項工程，其乃於民國八十九年八月間起至九十年二月
    間止僱傭伊為其所承包上項工程施工，雙方約定每月報酬為新台幣（下同）十六
    萬元，而伊則須應被告要求之施工性質提供污水脫水機、加藥槽吊車、卡車、堆
    高機、太空包及含伊在內之操作人員三人以為施作，嗣伊即於同年九月至十月間
    完成該廠ＭＦ334水池脫水及Ａ涵洞之清理工程，並於同年十月至十一月間再完
    成Ｂ廠涵洞內含苯泥水清除工程，並自同年十月至九十年二月間依工程調配經常
    性進行該廠ＰＫ0000000號消防水池清理工作，而因該廠僅有消防水池乙座，且
    工廠持續作業不能將池水全部放乾進行清除，故只能以抽水進入儲槽沈澱以累積
    一定污泥量後進行脫水之方式循環運作，而該工作方式依情並不可能將消防水池
    之水全部變成清水，然被告竟應允廠方以施作達清水之程度為其標準，致其承攬
    之該部分工程未能通過驗收，被告則於僅給付部分工資計十二萬元後即以該工程
    未能通過驗收為由拒不給付其餘應付之薪資八十四萬元，而伊僅係僱傭施工，對
    被告向業主承包工程之契約內容本不知悉，且伊亦只係按被告指示施作，能否通
    過驗收本非伊之責任，被告於兩造基於誠信而為口頭合致成立僱傭契約後，在伊
    為勞務之供給後本即應負有給付報酬之義務，為此乃依僱傭之法律關係請求判令
    被告應給付八十四萬元及自九十一年四月一日起至清償日止按週年利率百分之五
    計算之利息，並願供擔保請准為假執行之宣告。
三、被告則以伊向訴外人台苯公司承攬上開各工程後乃本於與原告之合作契約而共同
    運作，而兩造就合作方式乃約定為由伊對外招攬環保工程、接受工程定作人之指
    示與溝通及提供資金、統一發票、環保藥品等，而原告則負責利用其暨伊法定代
    理人甲○○共有之污泥脫水機、桶槽、馬達、怪手等施工機具鳩工操作（自負工
    人工資），其工程利潤則先扣除百分之五發票費用、藥品費用、材料費用外以平
    均分派為原則，嗣兩造於完成該廠ＭＦ334號廢水池污泥清理工程後，伊即按約
    將工程款二十三萬元中之十二萬元分派予原告，後因原告施作該廠ＰＲ00000000
    號消防水池、真空污泥暨集合坑清理工程時技術欠佳，致業主驗收不合格而未能
    完成，迄今猶未取得該項工程款，原告依約自無工程款可資分派，嗣伊乃於終止
    雙方合作關係後，再行取得該廠Ａ廠涵洞之清理工程，並逕自施工完成，此之完
    工自與原告無關，原告對此自無任何主張分派之權利，伊就上開工程應分派予原
    告者均已依約履行完畢，原告依僱傭關係請求伊給付餘欠工資云云自為無據，為
    此爰聲明駁回原告之訴。
四、本件原告主張被告於前乃向訴外人台苯公司高雄廠承攬該廠消防水池污泥、ＭＦ
    -334水池及一、二廠Catch  Basin清理等工程，並由伊負責鳩工施作，嗣該等工
    程除消防水池污泥清理部分因未達驗收標準而未能通過驗收外，餘之清理工程則
    均業已完工驗收完畢，而被告於該等工程則僅給付ＭＦ-334水池清理工程之款項
    計十二萬元等情，業據其提出照片、經濟部公司執照、高雄縣政府營利事業登記
    證等件在卷可稽，被告於此除上開一、二廠Catch  Basin清理工程係由原告施作
    部分予以否認外，餘則均不予爭執而堪信原告此部分之主張為真實，惟被告則另
    以前開情詞置辯。經查：
    (1)、按稱僱傭者，謂當事人約定，一方於一定或不定之期限內為他方服勞務，他
        方給付報酬之契約，而受僱人非經僱用人同意，不得使第三人代服勞務，民
        法第四百八十二條、第四百八十四條第一項後段定有明文，又僱傭契約依民
        法第四百八十二條之規定，係以約定受僱人於一定或不定之期限內，為僱用
        人服勞務，僱用人給與報酬為其成立要件。就此項成立要件言之，僱傭契約
        在受僱人一方，僅止於約定為僱用人供給一定之勞務，即除供給一定勞務之
        外，並無其他目的，在僱用人一方，亦僅約定對於受僱人一定勞務之供給而
        與以報酬，縱使受僱人供給之勞務不生預期之結果，仍應負給與報酬之義務
        ，此為其所有之特徵，另承攬與僱傭同屬於供給勞務之契約，惟前者仍以發
        生結果（工作之完成）為目的之契約，供給勞務不過為其手段而已；後者則
        以供給勞務本身為目的之契約，亦即除供給勞務外，並無其他目的，而所謂
        委任，係指委任人委託受任人處理事務之契約而言。委任之目的，在一定事
        務之處理，故受任人給付勞務，僅為手段，除當事人另有約定外，得在委任
        人所授權限範圍內，自行裁量決定處理一定事務之方法，以完成委任之目的
        。而所謂僱傭，則指受僱人為僱用人服勞務之契約而言。僱傭之目的，僅在
        受僱人單純提供勞務，有如機械，對於服勞務之方法毫無自由裁量之餘地，
        最高法院四十五年台上字第一六一九號、八十一年度台上字第二六八六號、
        八十三年度台上字第一○一八號分別著有判例、判決。查本件原告於施作上
        開清理工程時，乃另僱用訴外人李建勳等人與之配合施工乙節，此經證人李
        建勳到庭證述在卷，而原告從事上開工程時，更須自行提供內含沈澱槽之污
        水脫水機、加藥槽吊車、卡車、堆高機、太空包及含其在內之操作人員三人
        以為施作，且其人員之薪資、勞健保及機械車輛之磨損、油料等亦均由原告
        負擔等情，此為原告所自承，是原告就被告所承攬之上項工程之施作，既須
        另行僱工指揮，並須自行提供機械設備、車輛等物始能完成，且更須負擔上
        該施作所需之一切人力、設備等費用，此顯與僱傭之受僱人僅止於為僱用人
        如機械般供給一定之勞務而別無其他目的，且於服勞務之方法毫無自由裁量
        餘地之情形有別，更反於法定之勞務供給專屬性，其與被告間就上開工程之
        完成顯非如其主張之僱傭關係甚明，而徵以被告將上項工程交予原告施作，
        其目的乃重在此清理工作之完成而非僅在事務處理之過程，且原告於本院第
        一次言詞辯論中亦自承以該項工程係被告發包予其施作之語，則兩造間就上
        開工程之施作乃應為承攬關係較符前該事項之真意，被告所辯兩造間並非僱
        傭關係等語尚屬可採。
    (2)、查本件被告乃自訴外人台苯公司處承攬有該廠消防水池污泥、ＭＦ-334水池
        及一、二廠Catch  Basin清理（即Ａ、Ｂ廠涵洞）等工程，而上開各項清理
        工作乃均係由原告所施作，惟其中之消防水池污泥清理工程乃因未達廠方驗
        收標準而未通過驗收等情，此經證人林朝鵬、李建勳到場證述在卷，另上開
        各項清理工程之工程款乃分為三十萬元（消防水池污泥）、十五萬元（ＭＦ
        -334水池）、三十六萬元（一、二廠Catch  Basin即Ａ、Ｂ廠涵洞之清理，
        其中一廠為二十三萬元，二廠為十三萬元），各項工程除上開消防水池污泥
        清理外均已驗收完工且並領迄工程款無誤乙節，亦有台苯高雄廠苯廠行字第
        ○二八一七號函暨其附件訂購單、請購單、電腦詢價記錄表、報價單、證明
        書、一般驗收單等件在卷可稽，而被告雖否認上開一、二廠Catch  Basin之
        清理工程係由原告所施作，惟其就此並未舉證以實其說，所辯上開二廠之清
        理工程並非原告所為云云尚無足採。今兩造間就上開各工程之施作依上述既
        均係承攬關係，則承攬人之原告就其報酬之給付自須俟工作完成後始得請求
        ，而消防水池污泥之清理工程既未為業主驗收合格，原告就此部分自無請求
        給付報酬之餘地，惟上開一、二廠Catch  Basin之清理工程既係由原告所完
        成，其就此部分自得請求給付報酬自明。另兩造就其間之承攬關係並未對其
        報酬之如何給付訂有書面約款，而原告就其主張之約定每月固定為十六萬元
        乙節亦無法提出有利之證明，惟徵以兩造就ＭＦ-334水池清理之給付報酬模
        式即十五萬元工程款給付十二萬元報酬，並該諸工程之人員、機具、設備等
        所須費用皆須由原告負擔之情以觀，應認兩造就此一、二廠Catch Basin 之
        清理報酬亦應與ＭＦ-334水池清理之報酬給付方式同視，原告自得依此比例
        向被告請求給付該項工程之承攬報酬。
    綜上所述，原告就被告所承攬之上項工程之施作，其間乃為承攬而無僱傭關係之
    適用，而被告所承攬之上開一、二廠Catch  Basin之清理工程乃係由原告而非被
    告所自行僱工完成，其對此本得依兩造就ＭＦ-334水池清理之報酬比例而為請求
    給付報酬，今被告自業主即訴外人台苯公司處就其一、二廠Catch  Basin清理工
    程既取得三十六萬元之工程款，則原告依上開十五萬元可得十二萬元報酬之比例
    ，其得主張者自為二十八萬八千元（12/15×360000＝288000），而兩造就原告
    就其得請求之上開金額並未訂有給付期限，且原告亦未證明其業曾限期催告或催
    告被告應為給付，則被告就此金額之給付義務，依法自僅自原告起訴而送達訴狀
    之日起始負遲延責任（民法第二百二十九條第一項參照），從而本件原告請求判
    令被告應給付二十八萬八千元及自起訴狀繕本送達之翌日即九十一年八月二十四
    日起至清償日止按年息百分之五計算之遲延利息，依法尚屬有據，自應予以准許
    ，其逾此範圍外之請求則為無據，自應予以駁回。
五、本件原告陳明願供擔保請准為假執行之宣告，經核並無不合，爰就原告勝訴部分
    酌定相當之擔保金額准許之，至原告敗訴部分，其假執行之聲請即失所依附，自
    應予駁回。
六、據上論結，本件原告之訴為一部有理由、一部無理由，合依民事訴訟法第三百八
    十五條第一項、第七十九條但書、第三百九十條第二項，判決如主文。
中      華      民      國     九十二     年     一     月      三      日
                              臺灣高雄地方法院民事第五庭
~B法  官  黃  宏  欽
右為正本係照原本作成。
如不服本判決，應於判決送達後廿日內，向本院提出上訴狀並表明上訴理由，如於本判決
宣示後送達前提起上訴者，應於判決送達後十日內補提上訴理由書（須附繕本）。
中      華      民      國    九十二    年       一     月      三      日
~B法院書記官  史華齡


司法院資訊處製作；財團法人民間司法改革基金會備份。
